臺灣板橋地方法院刑事判決　　　　　　　　　　　　九十一年度交易字第二七六號
　　公　訴　人　臺灣板橋地方法院檢察署檢察官
　　被　　　告　乙○○
右列被告因侵占等案件，經檢察官提起公訴（九十一年度偵字第六三六一號），本院
判決如左：
    主  文
乙○○過失傷害人，處有期徒刑肆月；又意圖為自己不法之所有，而侵占自己持有他
人之物，處有期徒刑柒月；應執行有期徒刑拾月。
    事  實
一、乙○○因無小客車駕駛執照，遂央請友人林國賢，以林國賢名義，於民國（下同
    ）九十年三月七日下午三時四十分，同至臺北縣土城市○○街二四號二樓「高韋
    小客車租賃有限公司」，向負責人賴高雄承租車號ＦＦ－二九七五號小客車，租
    得車輛後，即由乙○○使用。乙○○於九十年三月十七日上午七時許，駕駛該車
    由臺北縣三重市往土城市方向，途經臺北縣蘆洲市○○○道「蘆洲市交通違規拖
    吊場」前，依道路交通安全規則第九十四條第一項、第三項之規定，應注意汽車
    在同一車道行駛時，除擬超越前車外，後車與前車之間應保持隨時可以煞停之距
    離，並應注意車前狀況及採取必要之安全措施，而當時並無不能注意之情形，竟
    疏於注意，而自後方追撞前方由甲○○所騎乘車號ＭＭＬ－九九七號機車，致甲
    ○○倒地，受有臉開放性傷口、左側鎖骨骨折、閉鎖性鼻骨骨折之普通傷害。乙
    ○○見肇事後，立即下車查看，並將甲○○扶入前揭自小客車中，欲送往臺北縣
    三峽恩主公醫院救治。甲○○在乙○○駕車駛至臺北縣樹林市地區時，交付皮包
    一個（內有新臺幣一千多元、身分證、健保卡、機車行照、機車強制保險卡各一
    張）及行動電話機一支與乙○○，方便乙○○協助救醫。未料，乙○○取得上開
    甲○○之財物後，見甲○○血流滿面，心內不安，又無照駕駛，且身無分文，竟
    另萌生為自己不法所有之意圖，將上揭甲○○交託之身分證、機車行照、機車強
    制保險卡各一張、新臺幣一千多元及行動電話機一支等財物，易持有為所有而侵
    占入己，並於臺北縣樹林市地區某處停車，在路旁攔下另一輛不知情之計程車，
    請該計程車司機載送甲○○，而該司機將甲○○送至臺北縣政府警察局蘆洲分局
    柑園派出所，派員轉送至三峽恩主公醫院診治後，再轉由長庚紀念醫院診治。而
    乙○○則逃逸無蹤。
二、案經甲○○訴請臺北縣政府警察局蘆洲分局報請及臺灣板橋地方法院檢察署檢察
    官自動檢舉後偵查起訴。
    理  由
一、得心證之理由：
（一）、過失傷害部分（含無照駕駛部分）：
    １、被告乙○○於警訊時供承：「當時我駕駛ＦＦ－二九五七號自小客車行經蘆
        洲市堤防（環堤大道）道路，撞到被害人甲○○，當時他倒地受傷，我見他
        滿臉流血，心內不安，就要將他送他三峽恩主公醫院，．．．」、「從九十
        年三月七日租車當天，承租該車之後都是我在使用」、「是我叫他幫我租車
        ，我說我要回宜蘭」、「（你為何不自己去租車，反而要林承賢幫你租車？
        ）因為我沒有駕照」（詳參臺灣板橋地方法院檢察署九十年度偵緝字第九四
        四號卷第四十二頁、第四十五頁九十年八月一日警訊筆錄）；其復於檢察官
        訊問時自承：「我叫林承賢向土城市之高韋車行幫我租車，因我沒有駕照」
        、「九十年三月十七日早上七時，我當時自三重往土城方向行駛，在行經環
        堤大道上，當時因睡眠不足，精神狀況不好，就撞到被害人，．．．撞到之
      後，我即下車，扶他到車上，並打電話給他家人，我就送他去恩主公醫院」
        （詳參同前偵查卷第五十二頁九十年八月六日訊問筆錄、臺灣板橋地方法院
        檢察署九十年度他字第三一七○號卷第七頁九十年十二月二十日訊問筆錄）
        ；又於本院審理時坦承：「九十年三月十七日七點多，我開著由林承賢租來
        的車子，．．．我當時想睡覺，就追撞告訴人的機車，我是撞他機車的後方
        ，．．．」（詳參本院九十一年七月二十四日審判筆錄）。是被告自白無照
        駕車，並於肇事時自後方追撞告訴人甲○○機車，前後數次，內容相符。
    ２、告訴人甲○○於警訊時指訴：「我在九十年三月十七日騎乘重機ＭＭＬ－九
        七七號由三重往蘆洲方向，在蘆洲市○○○道靠近交通違規拖吊處前，被一
        輛白色自小客車ＦＦ－二九七五號車突然從後面撞上，然後我整個人即意識
        不清」、「我被ＦＦ－二九七五自小客撞傷，頭部嚴重外傷，鼻樑斷裂、左
        鎖骨斷裂、身體多處受傷，滿身都是血，．．．」（詳參臺灣板橋地方法院
        檢察署九十年度偵字第一○八三一號卷第五頁、第六頁九十年三月十八日警
        訊筆錄」；其復於檢察官訊問時指證：「（是否當庭之乙○○？）是他沒錯
        ，他身上有刺青，．．．」（詳參臺灣板橋地方法院檢察署九十年度偵緝字
        第九四四號卷第五十二頁九十年八月六日訊問筆錄）。是告訴人甲○○指證
        遭被告駕車自後方撞擊受傷。並有長庚紀念醫院九十年三月二十二日出具診
        斷證明書一件可憑。堪信其指訴為真。
    ３、高韋小客車租賃有限公司負責人賴高雄於警訊時證言：「於九十年三月七日
        十五時四十分，租給一位男子林承賢」、「當時有夥同二名年輕男子前來租
        車」（詳參臺灣板橋地方法院檢察署九十年度偵字第一○八三一號卷第九頁
        九十年三月十七日警訊筆錄），並有第三人林承賢立之汽車租賃契約書及本
        票影本各一件；而上揭汽車租賃契約書上簽約人之指印，經送內政部警政署
        刑事警察局以特徵比對法鑑驗結果，確與林承賢之左拇指指印相符，此有內
        政部警政署刑事警察局九十年四月十三日（九十）刑紋字第四九八一二號鑑
        驗書一件可考。而證人林承賢於警訊、檢察官訊問時，均指證係為被告租車
        ，且於租車後即交與被告使用一情（詳參臺灣板橋地方法院檢察署九十年度
        偵緝字第九四四號卷第第十三頁九十年七月二十一日訊問筆錄、第二十一頁
        九十年七月二十七日訊問筆錄），核與被告前開所為不利於己之自白相符。
        且與告訴人甲○○指證遭被告撞傷一節相合，足堪認為證人賴高雄、林承賢
        所證內容真實可採。
    ４、以被告駕車自後方撞擊告訴人甲○○騎乘之機車，顯見其有未依規定注意汽
        車在同一車道行駛時，除擬超越前車外，後車與前車之間應保持隨時可以煞
        停之距離，並應注意車前狀況及採取必要之安全措施；而當時為白晝，足見
        被告並無不能注意之情形，竟疏於注意，撞擊告訴人甲○○騎乘機車，致告
        訴人甲○○受傷，益見兩者之間，具有相當因果關係。事證明確，被告犯行
        洵堪認定。
（二）、侵占部分：
    １、被告於警訊時自白：「．．．就在路上攔了一部計程車叫司機把他送到恩主
        公醫院，之後我就開車離開，並在將甲○○送醫時，我一時心生貪念，拿走
        了他的皮包及行動電話」、「現金壹仟多元、身分證、健保卡、機車行照、
        機車強制保險卡等物。我拿了現金壹仟多元、身分證、機車行照、機車強制
        保險卡等物品，健保卡我留給他就醫」、「（被害人的行動電話現放在何處
        ？）我將他賣給行動電話手機中古商」（詳參臺灣板橋地方法院檢察署九十
        年度偵緝字第九四四號卷第四二頁九十年八月一日警訊筆錄）；其於檢察官
        訊問時供承：「我是要拿他身分證件、健保卡，替他掛號，我是在送醫途中
        ，一時貪念才拿他的錢，．．．」、「（手機在何處？）已賣掉了」、「我
        身上沒錢，我即問他身上有無健保卡、有無帶錢，他就拿給我，到了樹林時
        ，我與朋友宋慶隆聯絡，因當時緊張，車子停在樹林柑園一帶，我即叫宋幫
        我攔計程車，將被害人抬上計程車，請司機將他載到恩主公醫院，我與宋就
        離開現場，沒有到恩主公醫院」（詳參同前偵查卷第五二頁九十年八月六日
        訊問筆錄、臺灣板橋地方法院檢察署九十年度他字第三一七○號卷七頁九十
        年十二月二十日訊問筆錄）；又於本院審理時自承：「．．．我問他有沒有
        健保卡，告訴人在車上把他的皮包拿給我當時我的車子在樹林地區，．．．
        」（詳參本院九十一年七月二十四日審判筆錄）。是被告多次自白將告訴人
        甲○○所交付之財物侵占入己，且前後相符。
    ２、告訴人甲○○於警訊時指證：「．．．駕駛還跟我說，．．．現在要送我到
        醫院就診，可是他們並沒有把我載到，．．．並拿走我的一支ＮＯＫＩＡ三
        二一○（0000000000）手機，打重撥電話給我媽，說你兒子現在
        撞到我的車子，他人受傷，我要把他送到醫院，當時我躺著在後座．．．」
        、「皮夾內有新臺幣一千多元及口袋裡的零錢、ＮＯＫＩＡ三二一○手機一
        支，還有機車ＭＭＬ－九七七號．．．及行照、強制保險卡均被他拿走」（
        詳參臺灣板橋地方法院檢察署九十年度偵字第一○八三一號卷第五頁、第六
        頁九十年三月十八日警訊筆錄）；其於檢察官訊問時亦指稱：「（損失何財
        物？）現金．．．機車行照被拿走，．．．」、「．．．在車上等我醒來時
        ，潘叫我拿出健保卡，身份證、他說送我去院掛號，後來他叫我把手機給他
        ，打電話到我家，跟我媽說我被撞，送我到醫院．．．」（詳參臺灣板橋地
        方法院檢察署九十年度偵字第九○二五號卷第二七頁九十年五月二十五日訊
        問筆錄、臺灣板橋地方法院檢察署九十年度偵緝字第九四四號卷第五二頁九
        十年八月六日訊問筆錄）。是告訴人甲○○前後多次指證被告將其交付之財
        物侵占入己；而證人陳信玎即告訴人甲○○之兄於警訊時指訴：「大約在九
        十年三月十七日上午七時三十分許，我在家中接到一名男子的電話，說我弟
        弟在蘆洲喝酒撞到他，他現在要送我弟弟到板橋亞東醫院途中，．．．」（
        詳參臺灣板橋地方法院檢察署九十年度偵字第一○八三一號卷第七頁九十年
        三月十七日警訊筆錄）；證人即告訴人甲○○之母吳宜萱於檢察官訊問時指
        證：；「三月十七日七點半打電話來，說我兒子撞到他，說我兒子喝酒，．
        ．．」（詳參臺板橋地方法院檢察署九十年度偵字第九○二五號卷第二十六
        頁九十年五月二十五日訊問筆錄）。倘被告有強盜、竊盜之意，當無須電話
        告知告訴人甲○○之親屬。足見被告於車禍發生後，確有帶同告訴人甲○○
        就醫之意。其嗣後變易所有為持有，才侵占告訴人甲○○之財物。雖告訴人
        甲○○於偵查中曾指認係證人林承賢駕駛撞傷伊，並侵占伊交託之財物云云
        ，惟與前開事證不符，且其與被告及林承賢於偵查中對質後即更異其詞，故
        此指證應屬誤認，未可採信，附此敘明。
二、按被告乙○○未注意保持安全距離及疏於注意車前狀況，追撞告訴人甲○○騎乘
    之機車，致告訴人甲○○受傷，核其所為，係犯刑法第二百八十四條第一項前段
    之過失傷害罪；又其易持有為所有，將告訴人甲○○交託之財物，侵占入己，核
    其所為，係犯刑法第三百三十五條第一項之侵占罪。又被告無照駕駛，因而致告
    訴人受傷，故就其過失傷害部分，應依道路交通管理處罰條例第八十六條第一項
    之規定，加重其刑。再被告所犯上開過失傷害罪及侵占罪，犯意各別，行為互殊
    ，應予分論併罰。爰各審酌被告犯罪過程、對告訴人造成傷害程度、趁告訴人傷
    重而侵占其財物、惡性重大，惟其犯後坦承犯行，分別量處如主文所示之刑，並
    定其應執行之刑。
據上論斷，應依刑事訴訟法第二百九十九條第一項前段，刑法第二百八十四條第一項
前段、第三百三十五條第一項前段、第五十一條第五款，道路交通管理處罰條例第八
十六條第一項，罰金罰鍰提高標準條例第一條前段，判決如主文。
本案經檢察官游鉦添到庭執行職務
中　　華　　民　　國　　　九十一　　　年　　　八　　　月　　　八　　　日
                                      臺灣板橋地方法院交通法庭
                                          法　官  高　　玉　　舜
右正本證明與原本無異。
如不服本判決，應於判決送達後十日內，向本院提出上訴狀。
                                          書記官  田　　世　　杰
中　　華　　民　　國　　　九十一　　　年　　　八　　　月　　　九　　　日
附錄本案論罪科刑法條全文：
中華民國刑法第二百八十四條 (過失傷害罪)
因過失傷害人者，處六月以下有期徒刑、拘役或五百元以下罰金，致重傷者，處一年
以下有期徒刑、拘役或五百元以下罰金。
從事業務之人，因業務上之過失傷害人者，處一年以下有期徒刑、拘役或一千元以下
罰金，致重傷者，處三年以下有期徒刑、拘役或二千元以下罰金。
中華民國刑法第三百三十五條 (普通侵占罪)
意圖為自己或第三人不法之所有，而侵占自己持有他人之物者，處五年以下有期徒刑
、拘役或科或併科一千元以下罰金。前項之未遂犯罰之。
